臺灣高等法院刑事裁定
111年度毒抗字第487號
抗  告  人  
即  被  告  賴文彥


上列抗告人即被告因違反毒品危害防制條例案件，不服臺灣基隆
地方法院中華民國111年4月29日所為裁定（111年度毒聲字第125
號），提起抗告，本院裁定如下：
    主  文
抗告駁回。
    理  由
一、原裁定意旨略以：被告甲○○基於施用第二級毒品甲基安非他命之犯意，於民國110年9月8日凌晨1時許，在基隆市○○區○○路000○0號住處，以將甲基安非他命置入玻璃球燒烤產生煙霧之方式，施用甲基安非他命1次。爰依毒品危害防制條例第20條第1項、第3項規定，裁定令入勒戒處所觀察、勒戒。
二、抗告意旨略以：被告為家中獨子，年邁母親日前感染新冠肺
    炎，癒後狀況不佳，倘令被告觀察、勒戒，被告之工作、家
    庭將受影響，被告此前未曾接受戒癮治療，請予被告戒癮治
    療機會，被告定當完成療程，戒除毒癮。
三、按犯第10條之罪者，檢察官應聲請法院裁定，或少年法院（
    地方法院少年法庭）應先裁定，令被告或少年入勒戒處所觀
    察、勒戒，其期間不得逾2月。觀察、勒戒後，檢察官或少
    年法院（地方法院少年法庭）依據勒戒處所之陳報，認受觀
    察、勒戒人無繼續施用毒品傾向者，應即釋放，並為不起訴
    之處分或不付審理之裁定；認受觀察、勒戒人有繼續施用毒
    品傾向者，檢察官應聲請法院裁定或由少年法院（地方法院
    少年法庭）裁定令入戒治處所強制戒治，其期間為6個月以
    上，至無繼續強制戒治之必要為止。但最長不得逾1年。依
    前項規定為觀察、勒戒或強制戒治執行完畢釋放後，3年後
    再犯第10條之罪者，適用前2項之規定，毒品危害防制條例
    第20條第1項至第3項定有明文。該條所定「3年後再犯」，
    只要本次再犯距最近1次觀察、勒戒或強制戒治執行完畢釋
    放，已逾3年者即屬之，不因其間有無犯第10條之罪經起訴
    、判刑或執行而受影響（最高法院109年度台上大字第3826
    號刑事大法庭裁定意旨參照）。
四、經查：
  ㈠被告於110年9月8日凌晨1時許，在基隆市○○區○○路000○0號住
    處，以將甲基安非他命置入玻璃球內燒烤產生煙霧方式，施
    用甲基安非他命1次之事實，業據被告於警詢、偵查中坦承
    不諱（臺灣基隆地方檢察署110年度毒偵字第1611號偵查卷
    宗【下稱偵卷】第13至23、72、73頁），且被告於110年9月
    10日上午9時45分許為警採集尿液，經以酵素免疫分析法檢
    驗，及氣相層析質譜儀法確認檢驗結果，於安非他命、甲基
    安非他命均呈陽性反應，有勘察採證同意書、基隆市警察局
    第四分局偵辦毒品案件尿液檢體對照表（檢體編號000-0000
    ）、台灣檢驗科技股份有限公司濫用藥物實驗室-台北濫用
    藥物檢驗報告附卷可資佐證（偵卷第45、101、103頁），俱
    徵被告前揭任意性自白與事實相符，堪信為真。
　㈡被告前因施用毒品案件，經臺灣基隆地方法院以105年度毒聲
    字第144號裁定送勒戒處所觀察、勒戒，認無繼續施用毒品
    之傾向，於105年12月22日釋放出所，經臺灣基隆地方檢察
    署檢察官以105年度毒偵字第1293號為不起訴處分確定，有
    本院被告前案紀錄表在卷足稽。是被告於前揭觀察、勒戒執
    行完畢釋放3年後施用第二級毒品甲基安非他命，應依毒品
    危害防制條例第20條第3項、第1項規定，令入勒戒處所觀察
    、勒戒。
  ㈢被告雖以前揭情詞提起抗告，然查：
　⒈毒品危害防制條例第24條第1項規定，採行觀察、勒戒與緩起
    訴並行之雙軌模式，賦與檢察官依職權裁量行使，檢察官是
    否給予施用毒品者為附命完成戒癮治療或其他條件之緩起訴
    處分，自得本於毒品危害防制條例第24條之規定及立法目的
    ，依行政院所頒「毒品戒癮治療實施辦法及完成治療認定標
    準」，選擇實施對象、內容、方式與執行之醫療機構，妥為
    斟酌，其裁量結果如認適於為緩起訴處分者，應於緩起訴處
    分中說明其判斷之依據，如認為應向法院聲請觀察、勒戒者
    ，則係適用原則而非例外，法院原則上應予尊重，僅就其認
    定事實有誤、違背法令，或其裁量有重大明顯瑕疵等為審查
    。且毒品危害防制條例觀察、勒戒之規定，係對施用毒品成
    癮者所為之積極矯治措施之保安處分，目的在斷絕施用毒品
    者對毒品之依賴，屬強制規定，除經檢察官審酌個案情形，
    依毒品危害防制條例第24條第1項為附命完成戒癮治療或其
    他條件之緩起訴處分，可排除觀察、勒戒之適用外，即應向
    法院聲請裁定將被告送勒戒處所觀察、勒戒，非謂被告不具
    有「毒品戒癮治療實施辦法及完成治療認定標準」所定不適
    合為戒癮治療之事由存在，檢察官即應為附命完成戒癮治療
    或其他條件之緩起訴處分，此不待言。
　⒉再者，本件被告於110年9月10日為警查獲時，經警扣得甲基
    安非他命2包、吸食器2個、電子磅秤1台，有基隆市警察局
    第四分局搜索扣押筆錄、扣押物品目錄表、台灣尖端先進生
    技醫藥股份有限公司毒品原物鑑定實驗室毒品證物鑑定分析
    報告存卷為憑（偵卷第33至37、107、109頁），且被告於警
    詢、檢察官訊問時供承：我平均每半天施用一次甲基安非他
    命，每次用量不到0.5公克，最後一次購買毒品是在110年9
    月8日12時許等語，並有「阿祥」、「阿義」、「黃至毅」
    等多方管道可取得毒品（偵卷第16至21、73至76頁），對照
    卷內通訊監察譯文顯示，被告於110年8月16日洽購甲基安非
    他命數量高達17公克（偵卷第19至21、74頁），被告購買毒
    品既供個人施用，以其購買甲基安非他命之頻率、數量，已
    足認有相當之成癮性、依賴性，而非僅止於偶然，復係於另
    案違反槍砲彈藥刀械管制條例、毒品危害防制條例等案件假
    釋付保護管束期間再犯本件施用毒品犯行，實難期社區處遇
    足以戒絕被告再度接觸、施用毒品。是檢察官斟酌個案情節
    ，於110年9月10日訊問被告後（偵卷第71至76頁），未以緩
    起訴處分方式轉介被告前往醫療院所治療，循法律規定之原
    則，依毒品危害防制條例第20條第1項、第3項規定聲請觀察
    、勒戒，當無違法或裁量濫用之瑕疵可指。至被告之家庭、
    工作狀況等，與其是否應受觀察、勒戒無關，抗告意旨執此
    請求戒癮治療，洵屬無據。
  ㈣從而，原審據檢察官之聲請，並徵詢被告意見（原審卷第27
    頁），依毒品危害防制條例第20條第1項、第3項規定，裁定
    被告令入勒戒處所觀察、勒戒，核無違誤。
五、綜上，抗告意旨所指，尚乏所據。本件抗告為無理由，應予
    駁回。爰依刑事訴訟法第412條，裁定如主文。　　　
中　　華　　民　　國　　111 　年　　5 　　月　　30　　日
                  刑事第三庭    審判長法　官  張惠立    
                                      法　官  劉兆菊
                                      法　官  廖怡貞
以上正本證明與原本無異。
不得再抗告。
                                      書記官  劉芷含
中　　華　　民　　國　　111 　年　　5 　　月　　30　　日